【裁判字號】    95,交易,36
【裁判日期】    950328
【裁判案由】    過失致死
【裁判全文】
臺灣臺中地方法院刑事判決              95年度交易字第36號
公  訴  人  臺灣臺中地方法院檢察署檢察官
被      告  乙○○
上列被告因過失致死案件，經檢察官提起公訴（九十五年度偵字
第二九六號），經本院合議庭裁定進行簡式審判程序，判決如下
：
    主  文
乙○○因過失致人於死，處有期徒刑伍月，如易科罰金，以參佰
元折算壹日。緩刑年。
    犯罪事實
一、乙○○於民國九十四年八月二十一日凌晨零時許，騎乘車牌
    號碼ＢＫＨ─五一八號號重型機車，沿臺中市○○路之慢車
    道，由美村南路往南和路方向（由西往東）行駛。於同日凌
    晨零時十五分許，途經臺中市○○路與高工路三六九巷之無
    號誌交岔路口時，乙○○本應注意車前狀況，並隨時採取必
    要之安全措施，且行經無號誌之交岔路口，應減速慢行，作
    隨時停車之準備，而依當時夜間有照明、路面無缺陷、無障
    礙物、視距良好等客觀情形，並無不能注意之特別情事，且
    陰雨之天候，更應小心駕駛，竟疏未注意而貿然維持時速四
    十公里之一貫速度前行通過該路口。適有蔡進瑩騎乘腳踏車
    沿高工路三六九巷由南往北行駛至該交岔路口處，亦疏未注
    意車前狀況，且未讓行駛於幹道由乙○○騎乘之車牌號碼Ｂ
    ＫＨ─五一八號號重型機車之先行，即貿然騎出該交岔路口
    ，欲橫越高工路，迨乙○○見狀業已避煞不及，致乙○○所
    騎乘之上開重型機車車頭與蔡進瑩騎乘之腳踏車左後側車身
    發生碰撞，蔡進瑩因而人車倒地，並受有右側額部、右側顴
    部、左手肘擦挫傷、右側顱內出血、左側腦膜下出血等傷害
    ，雖經送醫急救，仍因上開頭部外傷導致顱內出血，延至同
    年月二十二日上午九時三十分許不治死亡。乙○○於肇事後
    ，在具有偵查犯罪權限之公務員發現上開犯行前，委請附近
    商家及路人報案自首犯罪，再於其後本案偵查、審理程序時
    到庭接受裁判。
二、案經蔡進瑩之妻丙○○訴由臺中市警察局第三分局報告臺灣
    臺中地方法院檢察署檢察官偵查起訴。
    理  由
一、本件被告乙○○於準備程序中，先就上開犯罪事實為有罪之
    陳述，且所犯係死刑、無期徒刑、最輕本刑為三年以上有期
    徒刑以外之罪，經本院合議庭依刑事訴訟法第二百七十三條
    之一第一項之規定，裁定由法官一人獨任進行簡式審判程序
    ，先此敘明。
二、上開犯罪事實，業據被告乙○○於警詢及偵審中坦承不諱，
    核與告訴人即被害人蔡進瑩之妻丙○○於警詢、偵訊時指訴
    被害人蔡進瑩發生本件車禍致死等情相互合致，並有臺中市
    ○○○道路交通事故初步分析研判表一件、道路交通事故現
    場圖一張、道路交通事故調查報告表（一）、（二）各一張
    、肇事現場照片十九張、車籍作業系統─查詢認可資料一件
    、臺中市警察局第三分局九十五年二月二十二日中分三偵字
    第○九五○○四○三三號函及所檢送之道路交通事故現場圖
    、照片二張附卷可稽。而被害人蔡進瑩確因本件車禍受有右
    側額部、右側顴部、左手肘擦挫傷、右側顱內出血、左側腦
    膜下出血等傷害，雖經送醫急救，仍因上開頭部外傷導致顱
    內出血，延至同年月二十二日上午九時三十分許不治死亡一
    節，亦有中山醫學大學附設醫院診斷證明書一件附卷可稽，
    復經檢察官督同檢驗員相驗屬實，製有相驗筆錄、相驗屍體
    證明書、驗斷書在卷可憑。按汽車行駛時，駕駛人應注意車
    前狀況，並隨時採取必要之安全措施，且行經無號誌之交岔
    路口，應減速慢行，作隨時停車之準備，道路交通安全規則
    第九十三條第一項第二款、第九十四條第三項分別定有明文
    。被告駕車本應依循前揭交通安全規定，行經上開交岔路口
    時，應減速慢行，且應注意車輛前方狀況，並隨時採取必要
    之安全措施，而依當時夜間有照明、路面無缺陷、無障礙物
    、視距良好等客觀情形，並無不能注意之特別情事，且陰雨
    之天候，更應小心駕駛，竟疏於注意而貿然未減速，亦未做
    隨時停車之準備，騎車行經該路口，致與被害人蔡進瑩所騎
    腳踏車發生碰撞，被告騎乘機車之行為顯有過失。復查本件
    經送臺灣省臺中市區車輛行車事故鑑定委員會鑑定結果，亦
    認定被告就本件車禍之發生有上述之過失，而為肇事次因，
    有該委員會九十四年十一月一日中市行字第○九四五四○二
    四一○號函送之臺中市區九四○四一六號鑑定意見書一件附
    卷可參。且其過失行為直接造成被害人蔡進瑩死亡，二者間
    亦具有相當因果關係，故被告應負過失駕駛之責任至明。另
    按刑法上所謂之「過失」，係指行為人雖非故意，但按其情
    節應注意，並能注意，而不注意者而言，查被害人蔡進瑩就
    本件車禍之發生為肇事主因而與有過失一節，固有上開鑑定
    報告在卷可稽，然此僅係在民事上法院得減輕賠償或免除肇
    事人責任之問題，刑事責任上仍無法減免被告在不超越社會
    相當性之範圍應有之注意義務，換言之，刑事責任係對於反
    社會行為所加之公之制裁，不若民事責任係專以填補損害為
    目的，因此並無允許依民事上過失相抵之理論，而消長已發
    生之刑事責任之餘地，是被害人蔡進瑩雖與有過失，然並不
    能因此解免被告過失致人於死之責任，併此敘明。綜上所述
    ，本案事證已臻明確，被告過失致死犯行洵堪認定。
三、核被告乙○○因過失駕車行為致人於死，所為係犯刑法第二
    百七十六條第一項之過失致人於死罪。查被告於肇事後，在
    具有偵查犯罪權限之公務員發覺上開犯行前，委請附近商家
    或路人報案自首犯罪，再於其後本案偵查、審理時到庭接受
    裁判，此觀卷附臺中市警察局第三分局處理相驗案件初步調
    查暨報驗書及被告警詢筆錄甚明。被告既已合於法定自首之
    要件，應依刑法第六十二條前段之規定減輕其刑。爰審酌被
    告已與告訴人丙○○就本案民事損害賠償部分調解成立，有
    臺中市東區調解委員會調解書影本一份在卷為憑，且被告於
    本院審理期間尚能表示認罪，對於所犯亦已深表悔悟，態度
    非無足取；惟本件車禍肇事直接剝奪被害人蔡進瑩之生命權
    ，對於被害人家庭乃至於國家社會之損失實已無從回復，所
    生危害至為重大：再參以被告於本件車禍之過失情節較輕、
    智識程度等一切情狀，量處如主文所示之刑，並諭知易科罰
    金之折算標準，以示懲儆。又被告前未曾受有期徒刑以上刑
    之宣告，有臺灣臺中地方法院檢察署刑案資料查註紀錄表及
    臺灣高等法院被告前案紀錄表各一件在卷可按，其經此偵審
    程序教訓，當能知所警惕，應無再犯之虞，本院審酌上情，
    認主文所宣告之刑，以暫不執行為宜，爰併宣告緩刑三年，
    以啟自新。
據上論斷，應依刑事訴訟法第二百七十三條之一第一項、第二百
九十九條第一項前段，刑法第二百七十六條第一項、第四十一條
第一項前段、第六十二條前段、第七十四條第一款，罰金罰鍰提
高標準條例第一條前段、第二條，判決如主文。
本案經檢察官甲○○到庭執行職務。
中    華    民    國  九十五  年    三    月  二十八  日
                  交通法庭    法  官  莊  秋  燕
以上正本證明與原本無異。
如不服本判決，應於送達後十日內向本院提出上訴狀（須附繕本
），上訴於臺灣高等法院臺中分院。
                              書記官  莊  玉  惠
中    華    民    國  九十五  年    三    月  二十八  日
附錄本案論罪科刑法條：
刑法第二百七十六條第一項
因過失致人於死者，處二年以下有期徒刑、拘役或二千元以下罰
金。


司法院資訊處製作；財團法人民間司法改革基金會備份。
